臺灣高等法院刑事判決
109年度侵上更一字第9號
上  訴  人  臺灣臺北地方檢察署檢察官
上  訴  人  
即  被  告  張耀元



選任辯護人  蕭仰歸律師
            馮聖中律師
            葉雅婷律師
上列上訴人等因被告妨害性自主案件，不服臺灣臺北地方法院10
7年度侵訴字第65號，中華民國108年5月28日第一審判決（起訴
案號：臺灣臺北地方檢察署107年度偵字第4686號、第5841號）
，提起上訴，本院判決後，經最高法院發回更審，本院判決如下
：
    主  文
原判決撤銷。
乙○○犯乘機性交罪，處有期徒刑肆年。 
    事  實
一、乙○○為○○聯合診所之整型外科醫生，於民國106年5月間經友
    人介紹認識代號0000-000000號成年女子（真實姓名、年籍
    均詳卷，下稱甲 ），並聘請甲 擔任該診所○○○○，其等於10
    7年1月12日晚間8時30分許，一同前往址設臺北市○○區○○○路
    0段00號之WINE-DERFUL餐廳內，用餐、飲酒，再於同日晚間
    11時，轉至址設臺北市○○區○○○路0 段00巷00弄00號之沛盈
    酒窖品酒，直至翌日(13日)凌晨1時許，甲 因陸續飲用香檳
    、紅酒、白酒等酒類，而酒醉致意識模糊，且趴伏在桌上，
    經乙○○攙扶起身後，乙○○見甲 已不勝酒力而無法穩定行走
    ，遂攙扶甲 步行至址設臺北市○○區○○路000號之臺北首都唯
    客樂飯店（下稱唯客樂飯店）住宿。嗣在該飯店房間內，乙
    ○○見甲 因酒力發作倒臥床上，並趁甲 酒醉無力反抗，處於
    相類於精神、身體障礙不能抗拒之情形下，竟基於乘機性交
    之犯意，褪去甲  衣物，企圖以其生殖器插入甲 陰道，惟
    因無法勃起，遂改以手撫摸甲 外陰部後，以手指插入甲 陰
    道，復以手撫摸、吸舔甲 胸部與乳房，又以手壓甲 頭部，
    將其生殖器放入甲 口中，以此等方式對甲 為性交得逞。
二、案經甲 訴由臺北市政府警察局中山分局報請臺灣臺北地方
    檢察署檢察官偵查起訴。
    理  由
壹、證據能力
一、按被告以外之人於檢察事務官、司法警察官或司法警察調查
    中所為之陳述，與審判中不符時，其先前之陳述具有較可信
    之特別情況，且為證明犯罪事實存否所必要者，得為證據，
    刑事訴訟法第159條之2定有明文。經查，證人劉○麟於警詢
    所述，與原審審理中所述內容並不一致，本院審酌證人劉○
    麟受警察詢問時外部情狀，從該份詢問筆錄記載均條理清楚
    ，且以一問一答方式進行，又查無其受詢問時有身體、心理
    狀況異常，或受其他外力干擾情形，且製作警詢筆錄時與案
    發時間較為接近，記憶自較深刻清晰，並可立即回想反應親
    身見聞體驗之事實，且警詢時應較無心詳予考量供詞對自己
    或他人所生之利害關係，時間上亦不及權衡利害及取捨得失
    ，並較無來自被告在場所生有形、無形之壓力，警詢時所述
    有特別可信之情況；且經審酌上開陳述之內容，為認定本案
    犯罪事實存否所必要，則依前揭規定，應認證人劉○麟於警
    詢時之陳述，與審判中不符者，得作為本案之證據。
二、按被告以外之人於審判外之陳述，雖不符刑事訴訟法第159
    條之1、159條之2、159條之3、159條之4等規定，而經當事
    人於審判程序同意作為證據，法院審酌該言詞陳述或書面陳
    述作成時之情況，認為適當者，亦得為證據。當事人、代理
    人或辯護人於法院調查證據時，知有第159條第1項不得為證
    據之情形，而未於言詞辯論終結前聲明異議者，視為有前項
    之同意，刑事訴訟法第159條之5定有明文。本案當事人及辯
    護人就下述其餘供述證據方法之證據能力，於言詞辯論終結
    前均未異議，而經本院審酌各該證據方法之作成時，並無其
    他不法之情狀，均適宜為本案之證據，依刑事訴訟法第159 
    條之5 之規定，有證據能力。
三、至於其餘資以認定本案犯罪事實之非供述證據，亦查無違反
    法定程序取得之情形，依刑事訴訟法第158條之4反面規定，
    應具證據能力。　　
貳、實體方面
一、訊據被告固坦承於107年1月12日晚間8時許至同年月13日凌
    晨1時許，與告訴人甲 在WINE-DERFUL餐廳、沛盈酒窖內飲
    酒，並與告訴人一同前往唯客樂飯店住宿，並於飯店房間內
    親吻、擁抱之事實，惟矢口否認有何乘機性交之犯行，辯稱
    ：當天告訴人很清醒，並無酒醉之情況，伊與告訴人步行至
    唯客樂飯店，進入飯店後，也是告訴人拉著伊，親吻、擁抱
    後，有嘗試要性行為，但因為伊沒勃起，就放棄了云云。其
    選任辯護人為其辯稱：告訴人前後指述不一，且告訴人指述
    遭被告下藥，但告訴人並未驗出藥品成分，而依告訴人當日
    服用酒精的量，不可能到意識不清，告訴人雖指述遭強行為
    被告口交，但告訴人先前筆錄並未提到，就被告生殖器是否
    有進入告訴人陰道內亦前後指述不一，且被告並未勃起，若
    告訴人有不願意，被告也不可能將性器強行放入。而指述指
    交之部分，診斷證明是事發後一週，傷的狀態是一般針的大
    小，與一般狀況不符。惟查：
　㈠被告為○○聯合診所之整型外科醫生，於106年5月間經友人介
    紹認識告訴人，並聘請告訴人擔任診所○○○○，被告與告訴人
    2人於107年1月12日晚間8時30分許起一同前往WINE-DERFUL
    餐廳、沛盈酒窖內飲酒，復於翌日(13日)凌晨1時許至唯客
    樂飯店投宿，在該飯店房間內，被告曾與告訴人擁抱、親吻
    ，並以手碰觸告訴人外陰部，告訴人有以嘴碰觸被告生殖器
    ，且被告生殖器無法勃起等情，業據被告於本院審理時供承
    不諱，且經證人即告訴人於警詢、偵查及原審審理時證述明
    確（見107年度偵字第4686號偵查卷不公開卷第18至20頁、1
    07年度他字第1532號偵查卷不公開卷第69至70頁、原審卷二
    第91至93、98至100頁），且有唯客樂飯店住宿旅客名單、
    原審107年11月6日、同年12月4日、108年3月19日勘驗筆錄
    暨擷圖照片等件在卷可參（見107年度他字第1532號偵查卷
    第25至27頁、原審卷一第121至123 、166至168、179至224
    、290至309、317至444、445至454頁），此部分事實，首堪
    認定。
　㈡被告確有利用告訴人酒醉不能或不知抗拒之狀態下對其為事
    實欄所載之性交行為，茲分述如下： 
　⒈關於告訴人於偵查中及原審審理之證述大致相符：
　⑴告訴人於偵查中證稱：伊沒有印象走出沛盈酒窖，開始有記
    憶是在旅館的床上，醒來時以為自己在作夢，怎麼可能在一
    個陌生空間醒來，而且被告正在伊身上動作，當時伊躺著，
    被告用生殖器放入伊陰道，但不確定有無插入，當時覺得頭
    很暈想把被告推開，才發現沒有力氣，後來伊有用手去擋被
    告生殖器，被告的生殖器沒有完全勃起，就改用手指插入伊
    陰道1、2分鐘以上，伊有去擋被告的手，但被告還是沒有停
    止，伊發現伊連講話都沒力氣，後來被告還吻伊右側肩頸、
    咬伊胸部，被告又躺下來，把伊頭按在被告生殖器上，伊沒
    力氣移開等語（見107年度偵字第4686號偵查卷不公開卷第1
    9至20頁）。
　⑵於原審審理時證稱：伊沒有印象如何離開酒窖及到飯店的過
    程，唯一有印象是伊醒來就在飯店床上，被告跨坐在伊身上
    ，當時伊以為在做夢，後來伊把被告推開時，發現伊沒力氣
    ，被告還繼續在伊身上搖動，並把伊手撥開，當時被告沒辦
    法完全勃起，就用手指非常粗魯的插入伊陰道，被告還有躺
    下，將伊頭按在被告生殖器上，將被告生殖器放入伊口中等
    語（見原審卷二第93至100頁）。
　⑶經核告訴人於偵查中及原審審理時就其沒有記憶如何離開沛
    盈酒窖及進入唯客樂飯店及遭被告以手指插入陰道或以手撫
    摸外陰部等被害過程等情大致相符，且具體之描述，所述內
    容並無矛盾或不合常理之處，若非親身經歷當時之情境，衡
    情應無憑空想像編織被告對其乘機性交之過程、細節之可能
    。　
　⒉告訴人在離開沛盈酒窖前往唯客樂飯店及進入唯客樂飯店房
    間時確處於酒醉、意識不清
　⑴經原審勘驗沛盈酒窖監視器光碟、路口監視器光碟、唯客樂
    飯店監視器光碟，結果顯示：
  ①沛盈酒窖監視器光碟部分：
    告訴人初至沛盈酒窖時步行姿態並無異狀，於107年1月13日
    凌晨1時3分許離開酒窖時，因重心不穩而有上半身傾倒、腳
    步不穩之情形，被告有以右手搭於告訴人右肩上，證人楊晉
    銘則以右手抓住告訴人右上臂，左手放於被告後背之方式，
    三人一同步行至酒窖門口，此時告訴人腳步呈交叉狀態，待
    步出酒窖門口後，被告持續將雙手搭放在告訴人肩膀處，告
    訴人仍有腳步交叉、低頭等情。
  ②路口監視器光碟部分：
    被告與告訴人步行至唯客樂飯店過程中，於同日凌晨1時6 
    分許行經長春路183號前燈桿時，被告行走在告訴人後方，
    以雙手搭在告訴人肩、背方式，與告訴人同往前方移動，期
    間告訴人曾有上半身往後傾倒，惟仍持續往前移動之情形。
  ③唯客樂飯店監視器部分：
    被告於107年1月3日凌晨1時30分許以手搭於肩膀之方式，與
    告訴人自唯客樂飯店門口進入大廳，告訴人行進路徑略呈S 
    型，經被告將告訴人扶至櫃台後，告訴人雙手趴在櫃台上，
    左手滑過櫃台桌面，身體先往右後往左略晃動，又被告雙手
    離開告訴人時，告訴人雖將雙手平放於櫃台上，惟仍有向後
    移動數步再往前靠近被告等腳步不穩情形；嗣被告辦理入住
    手續結束後，先以左手拉住告訴人，告訴人身體則靠向被告
    ，期間告訴人頭部微微低垂、搖晃，而後一同進入電梯，當
    電梯門開啟後，告訴人手握被告左手跟隨被告走出電梯，告
    訴人步出電梯時身體左側向左（即向畫面右方）撞及左側電
    梯門（即畫面顯示之右側電梯門），後身體晃向畫面左方。
　　此有原審107年11月6日、同年12月4日、108年3月19日勘驗
    筆錄暨擷圖照片等件在卷可參（見原審卷一第121至123、16
    6至168、179至224、290至309、317至444、445至454頁）。
　④依據前揭勘驗之結果，可知告訴人離開沛盈酒窖前往唯客樂
    飯店過程中，確有雙膝彎曲、身體前傾、腳步搖晃不穩、行
    動無法自主，須靠人攙扶、牽引或倚靠櫃台始能站立或行走
    ，且於步出飯店電梯時亦有撞及電梯門之舉止。
　⑵又證人即沛盈酒窖老闆楊晉銘於偵查及原審審理時均證稱：
    在第3瓶酒喝完時，大約是凌晨1、2點，伊看到告訴人趴下
    ，就將告訴人攙扶起來，並勸被告與告訴人回家，離開時，
    都是由被告扶著告訴人，告訴人無法自行行走等語（見107
    年度他字第1532號偵查卷第216至217頁、原審卷二第46、50
    至51頁），堪認告訴人離開沛盈酒窖及進入唯客樂飯店房間
    時確處於酒醉、意識不清及行為舉止異於一般正常人之狀態
    甚明。
　⒊本案案發後告訴人之情緒反應：　
　⑴證人劉○麟於警詢時證稱：告訴人於107年1月13日上午11時許
    以通訊軟體Line撥打電話予伊，感覺得出來有點緊張表示醒
    來時全身赤裸躺在旅館房間，不知道是否自己有無遭性侵，
    想不起來前一晚吃飯後一直到醒來躺在旅館所發生的事情，
    告訴人向伊詢問是否有可能飲用紅酒並遭人在酒中加入藥物
    ，在通話過程中慢慢回想起前一晚與被告用餐、飲酒後，即
    失去記憶，再來就只記得與被告在旅館房間內，而被告無法
    勃起等語（見107年度偵字第4686號偵查卷不公開卷第35至3
    9頁），核與告訴人前開證稱在旅館房內醒來撥打電話詢問
    之情節及事後對於案發過程欠缺記憶之反應大致相符，且告
    訴人確有於107年1月13日上午11時許至12時36分許陸續與證
    人劉○麟以通訊軟體Line撥打電話等情，有通訊軟體Line對
    話紀錄翻拍照片在卷可考（見107年度偵字第4686號偵查卷
    不公開卷第316至319頁）。
　⑵證人鄭○裕於偵查中證稱：伊與告訴人在107年1月15日晚間有
    通電話，告訴人跟伊說不確定是不是性侵案，一開始告訴人
    故作鎮定，後來在陳述事情發生經過時，慢慢激動起來，很
    悲傷，中間停了好幾次，經安撫後，才能慢慢說，還表示以
    為自己可以過得去，但沒辦法克服，才打電話給伊，還說很
    羞愧，無法面對周遭朋友，因為顧慮女人的名節及將來如何
    對面客戶等問題，而不敢報案，在與告訴人見面後告訴人狀
    況很糟糕，情緒、臉色不好等語（見107年度他字第1532號
    偵查卷不公開卷第63至65頁）。
　⑶依證人劉○麟、鄭○裕前揭證述，可知告訴人於唯客樂飯店房
    間內醒來時，於陳述過程中呈緊張之情緒反應，在向鄭○裕
    初次表述遭侵害之過程時情緒亦明顯低落之情狀，且斯時告
    訴人均無法確認是否有申告本案之意，衡情告訴人於向證人
    劉○麟、鄭○裕陳述及求助時之外在表現，當屬最為真切，核
    與一般性侵害被害者於事後陳述、回憶自己身體遭侵犯過程
    時，情緒上常會出現激動、哭泣、排斥之真摯反應相當。
　⒋又告訴人於107年1月20日前往臺北市立聯合醫院忠孝院區驗
    傷，經檢查處女膜於3、6、9點鐘方向有陳舊性裂傷、會陰
    瘀傷0.1×0.1公分等情，有該院受理疑似性侵害事件驗傷診
    斷書在卷可憑(見107年度偵字第4686號偵查卷不公開卷第14
    5至149頁)，就「會陰瘀傷0.1×0.1公分」核與告訴人指述遭
    被告手指性侵所可能造成之傷勢大致吻合，有臺北市立聯合
    醫院109年7月16日北市醫忠字第10930199000號函在卷可佐
    （見本院卷第381頁），可見告訴人前開證述在飯店房間內
    遭被告撫摸胸部、外陰道，亦遭被告以手指插入陰道等語，
    實非無稽。
　⒌綜合上開證據，參以被告於偵查時供稱：伊有抱著告訴人，
    以女下男上的方式磨蹭告訴人，也有撫摸告訴人胸部、外陰
    部，但伊生殖器沒有勃起，告訴人幫伊口交後，伊生殖器有
    大一點，還沒整個勃起等語（見107年度他字第1532號偵查
    卷第225至227頁），足認被告確有利用告訴人酒醉不能或不
    知抗拒之狀態下對其為事實欄所載之性交行為之事實。
　㈢被告及辯護人雖有以下之辯解，惟該等辯解均不可採，茲分
    述如下：
　⒈被告雖辯稱：當天告訴人很清醒，並無酒醉之情況云云及辯
    護人辯稱：依告訴人當日服用酒精的量，不可能到意識不清
    狀態，且依勘驗結果告訴人或者是環抱，或是勾著本件被告
    的手進入飯店，可見當時告訴人意識狀況清楚，步伐正常，
    甚至還能看到告訴人一度拉著被告往正確房間方向移動云云
    。惟：
　⑴按對於男女利用其精神、身體障礙、心智缺陷或其他相類之
    情形，不能或不知抗拒而為性交者，刑法第225條第1項設有
    處罰之明文，所謂相類之情形，係指被害人雖非精神、身體
    障礙、心智缺陷，但受性交時，因昏暈、酣眠、泥醉等相類
    似之情形，致無同意性交之理解，或無抗拒性交之能力者而
    言，至被害人之所以有此情狀，縱因自己之行為所致，仍不
    能解免乘機對其性交者之刑責（最高法院96年度台上字第43
    76號判決意旨參照）。是乘機性交罪之成立，其客觀要件僅
    需被害人當時並無同意性交之理解，或無抗拒性交之能力為
    已足，並非以酒醉必達於昏迷、呆滯、木僵、甚至呼吸中樞
    麻痺之程度為必要。本案告訴人進入飯店房間前縱未達於需
    人扛、拖、搬運之無意識狀態，無礙於被告犯行之成立。
　⑵而告訴人與被告在WINE-DERFUL餐廳、沛盈酒窖內飲酒後，在
    唯客樂飯店遭被告為性交行為時，處於全身無力抗拒之狀態
    ，業據告訴人證述如前，且告訴人離開沛盈酒窖前往唯客樂
    飯店過程中，確有雙膝彎曲、身體前傾、腳步搖晃不穩、行
    動無法自主，須靠人攙扶、牽引或倚靠櫃台始能站立或行走
    ，且於步出飯店電梯時亦有撞及電梯門之舉止，業經原審勘
    驗認定如前，此與一般男女親熱依偎時尚能支撐自己頸部，
    保持身體盡量直立之情形顯然有別，實難認告訴人於酒醉後
    尚具有理解及同意與被告性交之能力。
　⑶至證人楊晉銘於原審審理時證稱：伊在門口時還有問被告與
    告訴人行不行，他們都有回答OK，還跟伊告別等語（見原審
    卷二第46頁），而告訴人於被告辦理住宿手續時，亦有回頭
    觀看其他顧客之行為，或告訴人在飯店內前往房間過程中曾
    有雙手環抱被告左手，或拉著被告左手往通道移動，或與被
    告有手勾手之情形，有原審前揭勘驗筆錄及本院勘驗筆錄在
    卷可證(見原審卷一第299頁、本院卷二第77至79頁)，然告
    訴人於進入旅館房間之前尚處於腳步不穩、低頭搖晃、身體
    撞及電梯門等明顯酒醉，則告訴人在辦理住宿手續時回頭觀
    看其他顧客之行為，或在唯客樂飯店走廊有環抱被告左手、
    拉著被告左手往通道移動、與被告有手勾手或在離開沛盈酒
    窖向證人楊晉銘告別等情，僅能說明告訴人當時尚未達於昏
    迷之程度，尚難認定被告與告訴人為性交行為時，告訴人已
    經意識清楚，並有同意性交之理解。被告及辯護人此部分所
    辯，尚非可採。 　
　⒉辯護人又辯稱：告訴人所為之證述亦前後不一致，且其雖指
    述遭強行為被告口交，但在先前筆錄並未提到，就被告生殖
    器是否有進入告訴人陰道內亦前後指述不一云云。查：
　⑴告訴人於107年1月20日偵查之初即證稱：被告躺下來，把伊
    頭按在生殖器上，伊沒力氣移開等語（見107年度他字第153
    2號偵查卷不公開卷第13頁），顯見辯護人辯稱告訴人先前
    未指述遭強行為被告口交一節，顯有誤會。
　⑵又告訴人於107年1月20日偵查時證稱：伊醒來時，被告正在
    伊身上性交，用生殖器放入伊陰道，但不能確定被告有無將
    生殖器插入，因為伊當時頭很暈等語（見107年度偵字第468
    6號偵查卷不公開卷第20頁）；於同年8月9日偵查中改證稱
    ：被告生殖器有插入陰道，但沒有很深等語（見107年度偵
    字第4686號偵查卷第325頁）；復於原審審理時證稱：107年
    8月9日所述是正確的等語（見原審卷二第96頁），固就被告
    有無以生殖器插入陰道乙節，前後陳述稍有不一，然告訴人
    基本事實之陳述並無重大歧異，其於案發時處於酒醉狀態，
    前後陳述固有部分記憶不清之處，尚非違反常理，自不得據
    此認告訴人所為之證述內容全然不可採信。
　⑶又告訴人於107年1月20日偵查中作證時間較案發時間近，參
    以人之記憶伴隨時間經過清晰度逐漸遞減之常理，及告訴人
    案發時因酒醉致意識模糊等節，應以告訴人於107年1月20日
    偵查中所述較為可信。 
　⒊辯護人雖又辯稱：告訴人之診斷證明是事發後一週，傷的狀
    態是一般針的大小(指會陰瘀傷僅0.1×0.1公分)，與一般狀
    況不符，無可能為被告對告訴人指交所造成云云。然告訴人
    既係於案發一周後始至臺北市立聯合醫院忠孝院區進行疑似
    性侵害事件之驗傷診斷，則告訴人所受會陰瘀傷幅度應非大
    ，且瘀傷0.1×0.1公分之原因有局部創傷、曬傷、蚊蟲咬傷
    、身體免疫疾病、細菌病毒感染、藥物過敏等均有可能，7
    日後之0.1×0.1公分瘀傷亦可能上述之原因，有臺灣婦產科
    醫學會於109年1月31日台婦醫字第109019號函（見本院卷第
    121至122頁），並未排除會陰瘀傷範圍為0.1×0.1公分係被
    告對告訴人指交所造成，且經本院函詢臺北市立聯合醫院忠
    孝院區關於驗傷診斷書所載之傷勢造成之時間及原因，經該
    院回覆：被害人驗傷診斷書所載之傷勢與其主訴手指性侵狀
    況相似，惟無法正確判斷造成之時間及原因等情，此有臺北
    市立聯合醫院109年7月16日北市醫忠字第10930199000號函
    在卷可佐（見本院卷第381頁），是辯護人前揭所辯，自非
    可採。
　⒋又被告之生殖器固於案發當時無法勃起，然告訴人處於無力
    抗拒之狀態下，業如前述，自無法以此排除被告以手插入告
    訴人陰道，或令告訴人為其口交。辯護人以被告生殖器未勃
    起，若告訴人有不願意，被告也不可能將性器強行放入云云
    ，自非可採。
　⒌辯護人雖又辯稱：告訴人辦理退房跟服務人員對話也沒有異
    狀，在過程中無任何不正常或驚恐的舉動，甚至在退房時還
    知道飯店費用不用支付，顯見本件告訴人在過程中無異狀，
    與一般遭性侵害之過程反應不同云云。然性侵害被害人遭侵
    害後，其對外表現之方式本就因人而異，無論學歷高低、資
    力、社會經歷多寡，均不一而足，更無所謂一般社會想像之
    「典型被害人」形象，自不能以被害人並無驚慌，即逕認並
    無性侵害之事實。
　㈣綜上所述，本案事證明確，被告乘機性交之犯行，洵堪認定
    ，應予依法論科。辯護人雖聲請勘驗唯客樂飯店監視器錄影
    光碟關於被害人離開飯店之影像檔以確認告訴人案發後 之
    精神狀況，並就本案相關卷證筆錄及錄影畫面送請社團法人
    神經外科醫學會進行鑑定以確認告訴人於事發當時意識狀態
    及行動能力，惟因本案事證明確，自無調查之必要，附此敘
    明。
　㈤至告訴人固於偵查中證稱：「我醒來時被告被告正在我身上動作，當時我是躺著，用生殖器放入我陰道，但我不確定他有無插入，當時只覺得頭很暈想把他推開，才發現我沒有力氣，後來我用手去擋他的生殖器，希望他不要再進來，被告的生殖器沒有完全勃起，他就改用手指插入我的陰道1、2分鐘以上，我有去擋他的手，希望他不要再做了，他還是沒有停止，我發現我連講話都沒有力氣，後來他還吻我的右側肩頸、咬我的胸部，接著他又躺下來，把我的頭按在他的生殖器上，我沒有力氣移開」等語(見107年度偵字第4686號偵查卷不公開卷第19至20頁)，則告訴人在飯店房間醒來後確曾有出手阻止被告為性交行為之舉止，然其亦證述「才發現我沒有力氣」、「我發現我連講話都沒有力氣」、「我沒有力氣移開」等語，顯見告訴人雖有出手阻止被告為性交行為之舉止，告訴人仍處於無抗拒性交能力之狀態，其推阻應屬輕微、不明顯，則被告尚無從體察告訴人內心已有不願性交之真意，尚難認被告行為構成刑法第221條第1項之強制性交罪嫌，併此敘明。
二、論罪科刑
　㈠核被告所為，係犯刑法第225條第1項之乘機性交罪。
　㈡本件被告係以乘機性交之犯意，對告訴人實施性侵害，先為
    乘機猥褻，繼而為乘機性交，乘機猥褻之階段行為自應為乘
    機性交行為所吸收，不另論罪。
三、原判決撤銷之理由
　㈠原審認被告事證明確，應予論罪科刑，固非無見，惟原審於
    主文內論斷被告係犯「乘機性交罪」，並於事實欄敘明被告
    「乘機性交」之犯行，然卻於「論罪科刑」欄內記載「被告
    於上開『強制性交』過程中，以手指撫摸甲 外陰部，以手撫
    摸、吸舔甲 胸部及乳房等猥褻行為，係屬『強制性交』之階
    段行為，應為『強制性交』行為所吸收，不另論罪」等語（見
    原審判決第12頁第3至6行），其既認定被告係乘機對告訴人
    性交，卻又認被告對告訴人為強制性交，顯有事實與理由、
    理由與理由，以及理由與主文矛盾之違誤。被告上訴否認犯
    罪，及檢察官上訴認原審量刑過輕，雖均無理由，然原判決
    既有前述未洽之處，仍應由本院撤銷原判決，並自行改判。
　㈡爰審酌被告聘僱告訴人擔任診所○○，見告訴人於餐飲飲酒後
    不勝酒力而酒醉，為圖一己性慾滿足，竟不顧告訴人性自主
    權及心靈感受，利用告訴人喝醉酒，不能抗拒之際，擅自對
    告訴人為性交犯行，造成告訴人心理上難以磨滅之陰影，實
    屬不該；兼衡被告犯後猶仍飾詞狡辯，暗指告訴人主動獻身
    ，難認有悔改之心，兼衡其犯罪之動機、目的、手段、碩士
    畢業之智識程度、經濟狀況小康、現撫育2位未成年子女、
    與告訴人之關係，且參酌被告迄今仍未與告訴人達成和解，
    彌補所造成之損害等一切情狀，量處如主文第2項所示之刑
    ，以資懲儆。
據上論斷，應依刑事訴訟法刑事訴訟法369條第1項前段、第364
條、第299條第1項前段，刑法第225條第1項，判決如主文。
本案經檢察官陳映蓁提起公訴，檢察官郭昭吟提起上訴，檢察官
曾文鐘到庭執行職務。
中　　華　　民　　國　　110 　年　　5 　　月　　26　　日
                  刑事第二十一庭審判長法　官  許宗和
                                      法　官  黃惠敏
                                      法　官  章曉文
以上正本證明與原本無異。
如不服本判決，應於收受送達後20日內向本院提出上訴書狀，其
未敘述上訴之理由者並得於提起上訴後20日內向本院補提理由書
（均須按他造當事人之人數附繕本）「切勿逕送上級法院」。
                                      書記官  賴又瑄
中　　華　　民　　國　　110 　年　　5 　　月　　26　　日

附錄本案論罪科刑法條
中華民國刑法第225條
對於男女利用其精神、身體障礙、心智缺陷或其他相類之情形，
不能或不知抗拒而為性交者，處3年以上10年以下有期徒刑。
對於男女利用其精神、身體障礙、心智缺陷或其他相類之情形，
不能或不知抗拒而為猥褻之行為者，處6月以上5年以下有期徒刑
。
第1項之未遂犯罰之。